【裁判字號】    89,訴,645
【裁判日期】    890317
【裁判案由】    清償借款
【裁判全文】
臺灣臺中地方法院民事判決  八十九年度訴字第六四五號
    原      告  乙○○
    被      告  甲○○
右當事人間請求清償借款事件，本院判決如左：
    主      文
原告之訴及假執行之聲請均駁回。
訴訟費用由被告負擔。
    事      實
甲、原告方面：
  一、聲明：被告應給付原告新台幣（下同）三百零二萬元，及自起訴狀繕本送達之
      翌日起至清償日止，按年息百分之五計算之利息。並願供擔保請准宣告假執行
      。
  二、陳述：被告於八十六年間陸續由訴外人即被告之妻鄭麗玉出面向原告借款，原
      告即將款項匯入被告設立於台中商業銀行梧棲分行之帳戶。上開借款其中之三
      百零二萬元，並由鄭麗玉交付分別由訴外人鄭麗玉或原告為負責人之元利貨運
      股份有限公司（下稱元利公司）為發票人之支票八紙（面額分別為四十萬元、
      三十二萬元、五十萬元、四十五萬元、四十五萬元、四十五萬元、三十五萬元
      、十萬元），予原告作為還款之擔保，詎料上開支票屆期經提示均未獲兌現，
      原告為此催促被告返還上開款項，惟終不獲置理。爰依消費借貸關係提起本訴
      。
  三、證據：提出支票暨退票理由單影本八紙為證。
乙、被告方面：
  一、聲明：如主文第一項所示。
  二、陳述：系爭借款係以公司名義所借，伊並無向原告借款，亦無在台中商業銀行
      梧棲分行設立帳戶。原告所提出支票中之一（票號：0000000號），發
      票人雖蓋有被告之印章，但關於簽發支票之事，伊完全不知情。訴外人鄭麗玉
      在元利公司擔任會計，支票皆為其所簽發。
    理      由
一、本件原告起訴主張：被告於八十六年間陸續由訴外人鄭麗玉出面向原告借款，其
    中三百零二萬元，由鄭麗玉交付以訴外人鄭麗玉或元利公司為發票人面額共三百
    零二萬元之支票八紙，予原告收執，以供擔保之用，惟屆期提示均不獲兌現，爰
    依消費借貸關係提起本件訴訟；被告則以，伊並無向原告借款，借款人係元利公
    司，上開支票乙事，全係鄭麗玉所簽發等語，資以抗辯。
二、查原告固提出右開支票影本八紙，作為被告向伊借款之債權憑證。然稱消費借貸
    者，謂當事人約定，一方移轉金錢或其他代替物之所有權於他方，而他方以種類
    、品質、數量相同之物返還之契約。又消費借貸，因金錢或其他代替物之交付而
    生效力。民法第四百七十四條、第四百七十五條，分別定有明文。是金錢借貸契
    約，對要物契約，應由貸與人就交付金錢之事實，負舉證之責（最高法院六十九
    年台上字第三五四六號判例要旨參照）。再支票為無因證券，其票據上實質原因
    甚多，或為買賣，或為贈與，或為確保當事人間已存在之法律關係，不勝枚舉，
    非僅限於金錢借貸一端而使用之。是以持票人執有發票人交付之支票交付之支票
    雖可行使票據上之權利，惟尚難以發票之票據行為為發票人向持票人借款之證明
    。況查本件上開八紙支票之發票人或為訴外人鄭麗玉或元利公司，僅有其中乙紙
    （票號為0000000號）上蓋有被告之印章。是以難以上開八張支票即為被
    告借款之證明。而原告對於被告授權訴外人鄭麗玉借款之有利於己之事實（民事
    訴訟法第二百七十七條參照），亦未舉證以實其說。是原告對於被告向伊借貸右
    揭款項之事實，顯尚未盡舉證之責，其請求返還借款及法定遲延利息，即難以准
    許。其假執行之聲請，即失所附麗，應併予駁回。
三、本件原告之訴為無理由，依民事訴訟法第七十八條，判決如主文。
中      華      民      國    八十九    年      三      月      十七    日
                                          臺灣臺中地方法院民事第一庭
                                              法      官  陳添喜
右為正本係照原本作成
如不服本判決，應於判決送達後二十日內，向本院提出上訴狀。
中      華      民      國    八十九    年      三      月     十七     日
~B法院書記官


司法院資訊處製作；財團法人民間司法改革基金會備份。
